【裁判字號】    88,上易,5475
【裁判日期】    890405
【裁判案由】    妨害自由
【裁判全文】
臺灣高等法院刑事判決                          八十八年度上易字第五四七五號
    上  訴  人
    即  被  告  丁○○
    選任辯護人  金玉瑩
                黃啟倫
    上  訴  人
    即  被  告  丙○○
右上訴人因妨害自由案件，不服臺灣臺北地方法院八十八年度自字第五四八號，中華
民國八十八年十一月五日第一審判決，提起上訴，本院判決如左：
    主  文
上訴駁回。
    事  實
一、丁○○為德財營造股份有限公司（下稱德財公司，設臺北縣永和市○○路二八七
    號三樓）董事長，於民國八十八年五月七日上午十時許，在臺北市○○街一號挹
    翠山莊臺北鄉村國際健康世界二樓會議廳召開臨時股東會，議案之一為解除乙○○董事職務，詎丁○○於八十八年五月七日上午即指示有犯意聯絡之誼光保全股
份有限公司（下稱誼光公司）人員丙○○管制在會場一樓之樓梯間入口處，迨乙○○與洪賑基、李金龍、甲○○等人於同日上午九時五十分到達上址入口處時，
    乙○○未經身分驗證即遭丙○○徒手強推阻止進入，險使乙○○跌下樓梯，致乙○○無法行使股東權利，經洪賑基、李金龍出言勸阻，丙○○始未繼續施暴，並
    稱係受丁○○指示不准乙○○進入會場，嗣經洪賑基等向臺北市政府警察局信義
    分局吳興街派出所報案，經警員李永華前往處理，於該日上午十時二、三十分許
    ，丙○○始經丁○○同意允許乙○○上樓進入會場，惟丁○○卻旋即宣布散會。
二、案經乙○○提起自訴。
    理  由
一、訊據上訴人即被告丁○○、丙○○固均坦承於右述時地確係由德財公司委任誼光
    保全丙○○等管制進入股東會會議場所，惟均矢口否認有何強制犯行，被告丁○○辯稱：伊係為維持會場之秩序，乃委任誼光公司保全人員擔任警衛，且查驗來
    訪股東之身份，亦為維護會場秩序及與會股東安全之必要措施，自訴人乙○○於
    會議進行中帶領非公司股東數名到達會場，並拒絕提供身分證件以供核對，丙○○於無從確認身分情況下，只得拒絕其進入會場，伊從未指示誼光公司不准自訴
  人進入會場云云，另被告丙○○則辯稱：德財公司確交付伊股東名冊，並指示伊
    於會場一樓處依據股東名冊查驗身分後引導股東進入會場，自訴人係於會議進行
    中到達會場，自稱係總經理，伊要求自訴人提供身分證件以供核對，自訴人卻始
    終置之不理，拒絕提供任何證件，欲強行進入會場，伊在無從確認其身分情況下
    ，為維持會場秩序與安全，拒絕自訴人進入，自屬正當執行職務，並無受丁○○
    指示不准乙○○進入會場之事，亦無妨害自訴人行使股東權之故意云云。惟查，
    右揭犯罪事實，業據自訴人乙○○指訴歷歷，並經證人即德財公司董事孫宏志證
    稱：「八十八年五月七日上午九時五十分我到場，乙○○已被誼光保全人員阻擋
    在外面，不讓我們上去參加開會，我們被阻三十分鐘，乙○○被推，差點跌下樓
    梯，丙○○稱係受丁○○指示不准我們入內，後我們通知吳興街派出所警員李永
    華到場，才讓我們入內。」（見原審卷第十七頁反面、第十八頁）；證人即德財
    公司股東李金龍證稱：「．．．我有告知他（丙○○），我們是股東亦出示文件
    ，但黃就是不讓我們進去，又說他是受上面董事長的命令，指示說我們這幾位不
    能進場，黃口氣雖很客氣，但卻用手推我們不讓我們進去。待警察來我們進去後
    ，會議就結束了。」（見原審卷第五十頁）；證人即德財公司股東唐淑芬之代理
    人洪賑基證稱：「我的直覺是隊長不讓我們進去，．．．被告並未向我們表示要
    出具通知書及身分證等文件。」（見原審卷第四十八頁反面）；證人甲○○律師
    證稱：「．．．我當時向黃先生解釋情況，自訴人曾衝到一半的樓梯但被拉下來
    一次．．．。」「本人有拿身分證、委託書、律師證，但還是不讓我進入。」（
    以上各見原審卷第五十一頁、本院八十九年一月三十一日訊問筆錄）等情明確。
    雖被告丙○○一再以自訴人未帶身分證故不讓其進入會場置辯，證人戊○○亦到
    庭證明其有帶身分證才進入，然自訴人身為公司總經理，於八十八年五月七日上
    午九時五十五分許即到達入口處，卻遲至同日上午十時二、三十分許始得進入會
    場，前後受丙○○阻擋約半小時之久，此長時間之僵持，茍被告丙○○欲辨識自
    訴人之身分，大可上樓詢問或請德財公司人員下來辨識即可，乃捨此不為，蓄意
    阻止自訴人進場之行為，昭然若揭，此衡諸自訴人最後係經警員到場處理時，隨
    即得以進場，以警員及保全人員均非德財公司人員，辯證處理之緩急難易竟有如
    此差異，可見前揭證人等所指自訴人受被告丙○○阻擋為難之情，當非虛妄。參
    酌被告丁○○於原法院審理中亦坦陳：伊於八十八年五月七日上午九時（十時之
    誤）十五分許開會，因此樓梯口發生之阻擋情形伊並不知情，但伊本就知道自訴
    人可能會來鬧場，故先有防備等語，益徵被告等早有預謀不讓自訴人等進入會場
    ，確有強力拒卻，甚至實施不法腕力阻止自訴人參與臨時股東會之故意及犯意聯
    絡。綜上，足認被告二人上開所辯，顯均係圖卸飾詞，委無足採，本件罪證明確
    ，被告等犯行均堪以認定。至證人即在場之保全人員徐進揚雖供證彼等祇有口頭
    不讓自訴人等進入會場，未有肢體行為云云，但繼陳稱乙○○有要進入並說不要
    推我，顯示被告等確有推擠之行為，其證詞矛盾，自不能為有利被告之證明。
二、核被告丁○○、丙○○所為，均係犯刑法第三百零四條第一項之強制罪。被告二
    人具有犯意聯絡及行為分擔，為共同正犯。原審審酌被告丁○○擔任公司董事長
    ，不知尊重股東權益，竟以保全人員維護開會秩序、確保股東安全為由，拒卻股
    東參與股東會行使股東權，被告丙○○身為保全人員，本係社會制暴之助力，卻
    對自己身負之事務，無法真確認識，只知不能違人所託，竟罔顧國家律法，致成
    施暴主力，犯罪手段粗暴，對被害人之侵害非微，及犯罪後之態度等一切情狀，
    依刑法第二十八條、第三百零四條第一項、第四十一條，罰金罰鍰提高標準條例
    第一條前段、第二條，分別判決被告二人共同以強暴妨害人行使權利，丁○○處
    有期徒刑四月，丙○○處有期徒刑三月，並均諭知易科罰金之折算標準，以示懲
    儆，認事用法殊無不合，被告等上訴猶執陳詞否認犯罪，非有理由，應予駁回。
據上論斷，應依刑事訴訟法第三百六十八條，判決如主文。
本案經檢察官謝英民到庭執行職務。
中     華     民     國    八十九   年       四       月       五       日
                             臺灣高等法院刑事第五庭
                                 審判長法  官  曾  德  水
                                       法  官  林  立  華
                                       法  官  楊  貴  雄
右正本證明與原本無異。
不得上訴。
                                       書記官  王  敬  端
中     華     民     國    八十九   年       四       月       十       日
附錄：本案論罪科刑法條全文
刑法第三百零四條第一項
以強暴、脅迫使人行無義務之事或妨害人行使權利者，處三年以下有期徒刑、拘役或
三百元以下罰金。


司法院資訊處製作；財團法人民間司法改革基金會備份。
